【裁判字號】    89,訴,4390
【裁判日期】    891211
【裁判案由】    撤銷股東會決議
【裁判全文】
臺灣臺北地方法院民事裁定  八十九年訴字第四三九○號
    原      告  乙○○
                甲○○
    被      告  味王股份有限公司
    法定代理人  林文昌
右當事人間請求撤銷股東會決議事件，本院裁定如左：
    主      文
原告之訴駁回。
訴訟費用由原告負擔。
    理      由
一、按原告之訴，起訴不合程式或不備其他要件者，法院應以裁定駁回之；但其情形
    可以補正者，審判長應定期間先命補正；民事訴訟法第二百四十九條第一項第六
    款定有明文。次按，股東會之召集程序或其決議方法，違反法令或章程時，股東
    得自決議之日起一個月內，訴請法院撤銷其決議；公司法第一百八十九條亦定有
    明文。而撤銷股東會決議之訴，係因股東行使撤銷權即形成權，由法院以判決撤
    銷該決議，使決議效力發生變更，是以股東會決議撤銷訴訟為形成訴訟。因此，
    公司法第一百八十九條所規定之「一個月」，即為撤銷股東會決議訴訟之起訴期
    限，其規定旨在防止公司事務，因股東會決議之效力長期懸而未決遭遲誤。是股
    東必須於股東會決議之日起一個月內起訴，始為合法，一個月之期間經過後，任
    何人不得再以股東會決議，具有撤銷原因為由，而對其效力有所爭執，且此一個
    月期間，係除斥期間，無時效中斷之問題。倘股東逾一個月之起訴期間，始起訴
    主張撤銷該決議者，其起訴即不合法，應予駁回。再者，本條規定關於一個月起
    訴期間之起算點，明文定為「自決議之日起」，是並無民法第一百二十條第二項
    關於期間計算之一般原則之適用，亦即決議之日應算入方是。
二、本件原告起訴主張：被告於八十九年九月十六日上午，在台北市○○路三六七號
    十樓之中山區行政中心禮堂，所召開之八十九年度第二次股東常會，因被告持有
    之子公司即冠軍股份有限公司之股數，未列入出席總數，但確有股東總數壹億捌
    仟玖佰貳拾萬肆仟貳佰捌拾陸股，有偽造出席人數及委託書是否合法之情事，原
    告等人即提出程序問題，要求清點人數，清查委託書是否有效，核對印鑑。詎股
    東會主席未為處理，即進行報告事項，並改選董事、監察人，再而宣布解散，是
    被告該日召集之股東常會，召集程序和決議方法，應有違法，爰依公司法第一百
    八十九條之規定，請求被告於八十九年九月十六日所召集之八十九年度第二次股
    東常會決議，應予撤銷。
三、經查，被告系爭股東常會決議日期，為八十九年九月十六日，有原告提出之被告
    公司八十九年度第二次股東常會開會通知書在卷足憑，亦為原告等所自承，然原
    告等依公司法第一百八十九條之規定，應於次月十五日前提起該訴訟，然其等遲
    至八十九年十月十六日，始提起本件訴訟，此亦有原告起訴狀上本院之收文章在
    卷可證，是揆諸上開說明，本件原告等之起訴，顯不合法，並無從命補正，自應
    予駁回之。
四、依民事訴訟法第二百四十九條第一項第六款、第九十五條、第七十八條、第八十
    五條第一項，裁定如主文。
中      華      民      國    八十九    年     十二     月     十一     日
                                 民事第六庭法    官  姜悌文
右為正本係照原本作成
如對本裁定抗告須於裁定送達後十日內向本院提出抗告狀
中      華      民      國    八十九    年     十二     月     十一     日
                                            書  記  官  陳鳳瀴


司法院資訊處製作；財團法人民間司法改革基金會備份。
